臺灣新竹地方法院民事裁定  
109年度簡上字第34號
原      告  劉玉美  
被      告  劉順源  
上列當事人間損害賠償事件，經本院刑事庭裁定移送前來（109
年度簡上附民字第1 號），本院裁定如下：
    主  文
原告刑事附帶民事訴訟起訴狀之聲明第一項就本金超過新臺幣參
萬零肆佰元及其利息之起訴部分駁回。
訴訟費用由原告負擔。
    理  由
一、按提起附帶民事訴訟，應以刑事起訴或判決所認定之犯罪事
    實所受之損害為限，而其是否符合提起附帶民事訴訟之要件
    ，又以刑事庭裁定移送民事庭時之刑事判決所認定之事實為
    準，則關於因犯罪所受損害之金額若干，自應以刑事判決所
    認定之金額為準。附帶民事訴訟原告請求之金額或範圍，超
    過該刑事判決所認定金額或範圍之部分，即難謂符合提起附
    帶民事訴訟之要件，刑事庭如將其移送民事庭，則民事庭就
    移送後之訴訟程序，自仍應先依民事訴訟法第249條規定論
    其起訴要件是否符合刑事訴訟法第487條之規定及是否合法
    （最高法院101年度台上字第43號判決意旨參照）。
二、再按因犯罪而受損害之人，於刑事訴訟程序得附帶提起民事
    訴訟，對於被告及依民法負賠償責任之人，請求回復其損害
    ，刑事訴訟法第487條第1項定有明文。惟查，原告下列主張
    ㈠㈡㈢，均非本院刑事庭109年度簡上字第5號偽造文書案件判
    決所認定之犯罪事實，故原告於刑事訴訟程序附帶提起民事
    訴訟，與前引刑事訴訟法第487條第1項規定不合，起訴不合
    程式，且無從補正，應以裁定駁回。
㈠、兩造係兄妹（均為收養），為養父劉○○（下稱劉永祿）之全
    體繼承人，劉永祿已於民國99年10月27日死亡，其遺產應為
    兩造公同共有。然被告領取勞保喪葬補助新臺幣（下同）82
    ,800元（卷第155 頁），未與原告分配各1/2 。
㈡、兩造之養母劉陳○○於97年8 月30日死亡，留有遺產及奠儀147
     萬元，因為被告說母親的錢都不給原告，當時養父劉永祿
    才叫原告告他。98年間案經新竹市香山區調解委員會調解，
    僅先行分配28萬元給原告，被告說其餘117 萬元有60幾萬元
    已用於母親喪葬費用，以及過幾年之後要為母親撿骨、作風
    水、買墓地之用，剩下的遺產之後會再行分配，原告始同意
    調解成立（卷第121 、145 、171 頁參閱）。然經原告向長
    輩打聽，母親骨灰罈放置地點是劉家老厝不要錢，被告迄今
    沒有購買墳地為母親安葬，把錢私吞。
㈢、劉永祿於84年7 月間將名下新竹縣○○鎮○○路00巷00號透天厝
    房屋一棟（市值800 餘萬元）贈與被告，是因為被告說他被
    地下錢莊追殺，硬逼爸媽過戶給他。爸媽不識字，被告用假
    買賣於84年8 月30日辦畢過戶（卷第157 頁）。　　
三、況者，關於上列㈡養母遺產爭執，除早經新竹縣香山區調解
    委員會調解成立外，復經臺灣高等法院107 年度家上易字第
    26號判決確定；關於上列㈢新埔房屋爭執，亦經本院107 年
    度訴字第595號判決確定。原告就已為確定判決之效力所及
    之訴訟標的重行起訴，亦違反民事訴訟法第249條第1項第7
    款後段規定，起訴不合法，且無從補正，應以裁定駁回。
四、至於原告刑事附帶民事訴訟起訴狀之聲明第一項之其餘請求
    （即30,400元及其利息）之起訴，程序合法，由本院另為判
    決。
五、爰依民事訴訟法第249條第1項第6款、第7款後段、第95條、
    第78條，裁定如主文。　
中　　華　　民　　國　　110 　年　　 1　　月　　 6　　日
                民事第二庭審判長法　官　鄭政宗   
　　　　　　　　　              法  官  王佳惠
　　　　　　　　　              法  官  陳麗芬
以上正本係照原本作成。
如對本裁定抗告須於裁定送達後10日內向本院提出抗告狀，並繳
納抗告裁判費新臺幣1,000元，及附繕本1份。
中　　華　　民　　國　　110 　年　　 1　　月　　 6　　日
                                書記官　曾煜智